臺灣臺北地方法院刑事判決
111年度審交易字第148號
公  訴  人  臺灣臺北地方檢察署檢察官
被      告  盧冠允


上列被告因過失傷害案件，經檢察官提起公訴（111年度調偵字
第18號），本院判決如下：
    主  文
盧冠允犯過失傷害罪，處罰金新臺幣貳萬元，如易服勞役，以新
臺幣壹仟元折算壹日。緩刑貳年。
    事  實
一、盧冠允於民國109年12月12日下午4時許，騎乘自行車，沿臺
    北市松山區塔悠路、南京東路五段北側行人穿越道由東往西
    方向騎乘，本應注意車前狀況，隨時採取必要之措施，而依
    當時天候雖為陰天，但日間有自然光線，市區道路柏油路面
    、乾燥、無缺陷，亦無障礙物，且視距良好，並依當時客觀
    情形並無不能注意之情事，詎其竟疏未注意車前人車動態，
    適有吳瑞珍騎乘自行車與其同向在左前方騎乘，為閃避其他
    腳踏車騎士，竟未注意其他車輛，逕自貿然向右偏行，盧冠
    允從後方騎至見狀閃煞不及，致二車發生擦撞，吳瑞珍因此
    失控跌倒，受有左側胸部挫傷合併第三至第一根肋骨骨折、
    左前額挫傷及左膝蓋挫傷等傷害，事故發生後，盧冠允留在
    事故現場，於負責處理之臺北市政府警察局松山分局員警到
    場處理時，尚不知何人肇事前，即向到場處理員警坦承為肇
    事者，並接受裁判。
二、案經吳瑞珍訴請臺灣臺北地方檢察署偵查起訴。
    理  由
壹、證據能力
    本判決認定事實所援引之供述及非供述證據，並無證據證明
    係公務員違背法定程序所取得，檢察官及被告盧冠允（下稱
    被告）對於供述證據之證據能力均無意見，迄於言詞辯論終
    結前均無異議（見本院卷第47至49頁），本院審酌該等證據
    資料製作、取得時之情況，亦無違法不當及證明力明顯過低
    之瑕疵，作為證據應屬適當，認均有證據能力。
貳、本院認定犯罪事實所憑證據及理由
（一）訊據被告坦承於上開時間、地點，騎乘腳踏車，與同騎乘
      腳踏車之告訴人吳瑞珍（下稱告訴人）所騎乘腳踏車發生
      擦撞，吳瑞珍因此人車失控跌倒，受有前述之傷害之情不
      諱，並於本院審理時坦承就本件車禍事故之發生其有過失
      等語（見本院卷第44頁），惟稱：當時已經盡最大應變能
      力，反應時間不夠，而發生本件擦撞事故云云。
（二）經查：
 　1、上開事實，業據證人即告訴人於警詢時之指訴：我於109
      年12月12日下午4時許，騎乘自行車，沿臺北市松山區南
      京東路與塔悠路口（東向西方向）靠南京東路黃磚道上，
      被告亦騎乘自行車在我左方，並擦撞我騎腳踏車之右側，
      致我人車倒地，而受有如診斷證明書所載之傷勢等語（見
      他字偵查卷第35頁）；復有臺北市政府警察局松山分局交
      通分隊出具之道路交通事故現場圖（2份）、事故調查報
      告表（一）（二）、補充資料表、談話紀錄表、事故現場
      及車損照片9張、道路交通及監視器畫面截圖4張均在卷可
      按（見他字偵查卷第9至13、15、48至52、61至62頁）。
      足徵被告騎乘腳踏車於上開時間、地點與告訴人所騎乘腳
      踏車發生擦撞，告訴人因而失控跌倒受傷乙情，堪以認定
      。
 　2、復觀本院勘驗事故現場監視器光碟影像「檔名LAGA002-01
      」所呈（告訴人身穿深色長袖長褲、中長捲髮自畫面左下
      往右上騎乘自行車〈下稱B車〉於行人穿越道中間往前騎乘
      ；被告為穿著白底背後有花紋之自行車衣，黑色車褲，自
      畫面右下方位置，往畫面右上方向騎乘自行車〈下稱A車〉
      ，騎乘位置位於告訴人所騎腳踏車右後方處），勘驗內容
      為：
　 （1）影片15秒時：B車與A車同向騎乘腳踏車，B車沿行人穿
        越道行駛在A車左前方（如本院卷附翻拍照片圖1，本院
        卷第51頁）。
　 （2）影片16秒至17秒時：（以斑馬線範圍來看）B車先向左
        偏行（變換行向）（如本院卷附翻拍照片圖2、3，本院
        卷第51至52頁）。
　 （3）影片18秒時：B車仍往前騎乘但有偏右騎乘（往右變換
        行向，仍在斑馬線範圍內），同時A車往前騎乘，有往
        左偏行（變換行向），兩車均繼續往前騎乘（如本院卷
        附翻拍照片圖4、5，本院卷第52至53頁）。
　 （4）影片19秒時：B車及A車有如上述變換行向後持續往前騎
        乘，A車從B車後方接近，且二車均因稍偏行而向對方靠
        近，因而致發生擦撞（如本院卷附翻拍照片圖6至9，本
        院卷第53至54頁）。
 　（5）影片20秒時：B車倒地，被告所騎乘A車則立即停車，而
        未倒地（如本院卷附翻拍照片圖10，本院卷第55頁）。
　　　以上，有本院勘驗筆錄及截圖照片在卷可稽（見本院卷第
      45、51至55頁），是據上開現場監視器光碟影像勘驗內容
      所呈，可見被告騎乘腳踏車在告訴人騎乘腳踏車之後方，
      騎車前進過程中，在斑馬線範圍內，告訴人所騎腳踏車有
      往右偏行，被告所騎腳踏車亦有往左偏行之情狀，且被告
      騎乘腳踏車之車速顯稍快於告訴人騎乘腳踏車之速度，故
      致其從告訴人所騎車輛後方接近時，因雙方均互有偏行騎
      乘狀態，故於甚短時間內2車發生擦撞，以致發生本件事
      故甚明。
 　3、按腳踏自行車屬於道路交通安全規則所定之慢車；慢車在
      同一車道行駛時，後車與前車之間應保持隨時可以煞停之
      距離；又慢車行駛時，駕駛人應注意車前狀況及與他車行
      駛間隔，並隨時採取必要之安全措施，道路交通安全規則
      第6條、第124條第4項、第5項分別定有明文。是一般駕駛
      人見到車前狀況後，由視覺神經傳達訊息而採取煞車反應
      ，及車輛煞車開始作用至停止，前開過程包含駕駛人之反
      應及車輛煞停時間，而於前開期間內，車輛仍持續前行相
      當距離，故道路交通安全規則之所以規定車輛行駛時，需
      與前車之間保持可以煞停之安全距離，無非係為使駕駛人
      突遇緊急狀況可有足夠距離煞停以避免碰撞。查本件車禍
      發生時，天候陰，日間有自然光線，市區道路乾燥柏油路
      面，無缺陷亦無障礙物，且視距良好，並依當時客觀情形
      亦無不能注意之情事，此有道路交通事故調查報告表（一
      ）、現場照片及監視器影像截圖附卷可參（見他字卷第51
      、57、61至62頁）。被告騎乘自行車上路，對於上開規定
      應知之甚詳，本件擦撞事故發生前，被告騎乘在告訴人所
      騎乘腳踏車後方，依當時客觀情狀，並無不能注意之情事
      ，可見原在左前方騎乘腳踏車之告訴人，騎乘方向有往右
      即往其前行方向偏移情形，尚得以適時減速或往右閃避，
      竟疏未注意，仍因其持續往左偏行前進，而與騎乘在其前
      方亦往右偏行之告訴人發生擦撞，就本件事故，顯有過失
      甚明。此外，經告訴人就本件事故申請鑑定，亦為相同認
      定，有臺北市交通事件裁決所110年5月25日以北市裁鑑字
      第1103055431號函附車輛行車事故鑑定意見書附卷可按（
      見調偵字第18號偵查卷第19至21頁）。可徵，被告就本件
      事故之發生確有疏失甚明。至於告訴人就本件事故，具有
      向右變換行向未注意其他車輛之疏失，縱為肇事之主因，
      過失情節較重，但不因此解免被告前開過失之責。
   4、告訴人因本件車禍事故，致受有如事實欄所載之傷害，有
　　　三軍總醫院松山分院附設民眾診療服務處出具診斷證明書
      在卷可佐（見他字偵查卷第19頁），被告過失行為與告訴
      人受有傷害之結果間具有因果關係，被告自應負過失傷害
      之責。
   5、綜上，本件事證明確，被告過失傷害犯行洵堪認定，應依
      法論科。
二、論罪：　　
（一）核被告所為，係犯刑法第284條前段之過失傷害罪。
（二）刑之減輕事由（自首）：　　　
　　　本件車禍發生後，被告留在事故現場，並於處理員警到場
      時坦承為該事故之肇事者，並接受裁判一節，有臺北市政
      府警察局松山分局交通分隊道路交通事故談話紀錄表、臺
      北市政府警察局道路事故肇事人自首情形紀錄表在卷可佐
      （見他字卷第49、54頁），足認被告本件車禍事故發生後
      ，在有偵查犯罪職權之公務員知悉其犯行前，即向前往處
      理之員警坦承為肇事者之情甚明，經核與刑法第62條前段
      自首規定相符，依該條規定減輕其刑。
三、量刑：
（一）爰以行為人責任為基礎，審酌被告騎乘自行車參與道路交
      通，本應小心謹慎，以維自身及他人之安全，並應恪遵道
      路交通安全規則，竟因疏未注意，未能確實掌握車前行車
      動態，致生本件事故，而就本件事故之發生，所具過失之
      程度，告訴人就本件事故之發生亦有主要過失之責，及告
      訴人所受傷勢，被告犯後於本院審理中坦承犯行，雖迄未
      與賠償告訴人所受損失或達成和解或調解，然此係因多次
      定期調解，告訴人均未到場，有本院刑事審查庭調解紀錄
      表在卷可按（本院卷第25、39頁），尚難因此歸咎被告，
      並審酌被告所陳之智識程度、家庭經濟、生活狀況等一切
      情狀，量處如主文所示之刑，並諭知易服勞役之折算標準
      。
（二）緩刑諭知部分：
　 1、按受2年以下有期徒刑、拘役或罰金之宣告，而有未曾因
      故意犯罪受有期徒刑以上刑之宣告之情形，認以暫不執行
      為適當者，得宣告2年以上5年以下之緩刑，其期間自裁判
      確定之日起算，刑法第74條第1項第1款定有明文。即緩刑
      之立法目的，係基於刑罰之特別預防，為促使惡性輕微之
      偶發或初犯改過自新、復歸社會之目的，故緩刑之宣告，
      除應具備刑法第74條各款所定條件外，並須有可認為以暫
      不執行刑罰為適當之情形，始得為之，至於暫不執行刑罰
      之是否適當，則由法院就被告有無再犯之虞，及能否由於
      刑罰之宣告而策其自新等一切情形，加以審酌，與犯罪情
      節是否可堪原諒並無必然關係（最高法院104年度台上字
      第1551號、102年度台上字第1548號判決意旨參照）。　
 　2、查被告前未曾受任何刑之宣告，有臺灣高等法院被告前案
      記錄表在卷可按，被告犯後坦承犯行，其因一時疏失，始
      觸犯本案過失傷害犯行，其為初犯、偶發犯，執行刑罰未
      必利大於弊，應祇須為刑罰宣示之警示作用，即為已足，
      至於被告犯後雖未賠償告訴人所受損失，且與告訴人達成
      和解、調解，然觀被告與告訴人於偵查中均同意調解，經
      轉介調解委員會進行調解，但因意見不一，致未能達成調
      解，於本院審判程序進行中，分別於111年3月21日、同年
      5月2日定期調解，經通知告訴人，然告訴人均無理由而未
      到場，致未能達成調解協議，有臺北市松山區公所函文、
      本院刑事審查庭111年3月21日、5月2日調解紀錄表均在卷
      可按（見調偵字第18號偵查卷第3頁，本院卷第25、39頁
      ），是被告犯後未能與告訴人達成和、調解，尚難逕均歸
      咎於被告，而被告經此警、偵、審程序，及刑之宣告，當
      知警惕，恪遵道路交通安全規則，信無再犯之虞，而認
      被告所受宣告之刑以暫不執行為適當，爰依刑法第74條第
      1項第1款之規定，併予宣告緩刑2年，以啟自新。
據上論斷，應依刑事訴訟法第299條第1項前段，判決如主文。
本案經檢察官楊思恬提起公訴，檢察官楊舒雯到庭執行職務。
中　　華　　民　　國　　111 　年　　5 　　月　　30　　日
　　　　　　　　　刑事第二十一庭  法　官　程克琳
以上正本證明與原本無異。
如不服本判決應於收受送達後20日內向本院提出上訴書狀，並應
敘述具體理由；其未敘述上訴理由者，應於上訴期間屆滿後20日
內向本院補提理由書（均須按他造當事人之人數附繕本）「切勿
逕送上級法院」。告訴人或被害人如對於本判決不服者，應具備
理由請求檢察官上訴，其上訴期間之計算係以檢察官收受判決正
本之日期為準。 因疫情而遲誤不變期間，得向法院聲請回復原
狀。
                                  書記官  陽雅涵
中　　華　　民　　國　　111 　年　　5 　　月　　30　　日
附錄本案所犯法條
刑法第284條：
因過失傷害人者，處1年以下有期徒刑、拘役或10萬元以下罰金
；致重傷者，處3年以下有期徒刑、拘役或30萬元以下罰金。